臺灣臺中地方法院刑事裁定
111年度聲字第1669號
聲明異議人
即  聲請人  陳賢永




上列聲明異議人即受刑人因妨害公務案件，對於臺灣臺中地方檢
察署檢察官之指揮執行（111年度執字第1682號）聲明異議，本
院裁定如下：
    主    文
聲明異議駁回。
    理    由
一、聲明異議意旨略以：依臺灣臺中地方檢察署（下稱臺中地檢
    署）檢察官111年度執字第1682號執行命令，聲明異議人即
    受刑人甲○○（下稱受刑人）應執行拘役55日，經受刑人之家
    屬向臺中地檢署檢察官聲請易科罰金遭否准。然審酌本案之
    罪質、情節、對社會秩序及公共利益之影響，及法院判處受
    刑人拘役刑等節，應認本案實屬微罪，又受刑人前雖有前科
    紀錄，但均已執行完畢，受刑人亦改過自新，該等前案紀錄
    不應作為是否准許易科罰金之判斷標準，為此，請求准予受
    刑人易科罰金等語
二、按受刑人或其法定代理人或配偶，以檢察官執行之指揮為不
    當者，得向諭知該裁判之法院聲明異議，刑事訴訟法第484
    條定有明文。次按刑法第41條第1 項規定：「犯最重本刑為
    5年以下有期徒刑以下之刑之罪，而受6 個月以下有期徒刑
    或拘役之宣告者，得以新臺幣1000 元、2000 元、3000元折
    算1 日，易科罰金。但易科罰金，難收矯正之效或難以維持
    法秩序者，不在此限」。是以有期徒刑或拘役得易科罰金之
    案件，法院所諭知者，僅係如易科罰金之折算標準而已，至
    於是否准予易科罰金，仍賦予執行檢察官視個案具體情形，
    依前開法律規定而為裁量，亦即執行檢察官得考量受刑人之
    一切主、客觀條件，審酌其如不接受有期徒刑或拘役之執行
    ，是否難達科刑之目的、收矯正之成效或維持法秩序等，以
    作為其裁量是否准予易科罰金之憑據，非謂受刑人受6 個月
    以下有期徒刑或拘役之宣告時，執行檢察官即必然應准予易
    科罰金。且上開法條所稱「難收矯正之效」及「難以維持法
    秩序」，均屬不確定法律概念，此乃立法者賦予執行者能依
    具體個案，考量犯罪所造成法秩序等公益之危害大小、施以
    自由刑，避免受刑人再犯之效果高低等因素，據以審酌得否
    准予易科罰金，亦即執行者所為關於自由刑一般預防（維持
    法秩序）與特別預防（有效矯治受刑人使其回歸社會）目的
    之衡平裁量，非謂僅因受刑人個人家庭、生活處遇值得同情
    即應予以准許；且法律賦予執行檢察官此項裁量權，僅在發
    生違法裁量或有裁量瑕疵時，法院始有介入審查之必要，如
    執行檢察官於執行處分時，已具體說明不准易科罰金之理由
    ，且未有逾越法律授權、專斷等濫用權力之情事，自不得遽
    謂執行檢察官之執行指揮為不當（最高法院100 年度台抗字
    第646 號裁定意旨參照）。從而，法律賦予執行檢察官此項
    裁量權，僅在發生違法裁量或有裁量瑕疵時，法院始有介入
    審查之必要。倘執行檢察官於執行處分時，已具體說明不准
    易科罰金之理由，且未有逾越法律授權、專斷等濫用權力之
    情事，自不得遽謂執行檢察官執行之指揮為不當。
三、經查：
㈠、本件受刑人因妨害公務案件，經本院以110年度中簡字第2166
    號判決判處受刑人拘役55日，並於民國111年1月25日確定在
    案，有上開刑事判決、臺灣高等法院被告前案紀錄表在卷可
    稽，復經本院依職權調取上開刑事案卷核閱無訛。
㈡、嗣受刑人之家屬陳香君於111年4月6日具狀向臺灣臺中地方檢
    察署聲請就上開案件准予易科罰金，經臺灣臺中地方檢察署
    執行檢察官審酌認「受刑人長期以來有槍砲、妨害自由、傷
    害、妨害公務等諸多暴力前科，且前次傷害罪，經准易服社
    會勞動後改易科罰金，於109年2月13日執行完畢，猶不知悔
    改，未及一年，竟再犯本件妨害公務案件，惡性非輕，復有
    妨害公務、妨害自由、性騷擾、傷害等案件在偵、審中，有
    反覆再犯之虞，非發監，難收矯正之效，亦無以維持法秩序
    」為由，函復否准上開聲請等節，有請求准予易科罰金聲請
    表、臺灣臺中地方檢察署111年4月20日中檢謀準111執聲他1
    181字第1119041612號函在卷可查，並經本院依職權調取臺
    灣臺中地方檢察署111年度執字第1682號、111年度執聲他字
    第1181號執行卷宗核閱無訛。
㈢、從而，執行檢察官既已審酌本案判決內容、犯罪特性、犯罪
    情節，並綜合考量受刑人犯罪之情形、社會秩序維護必要性
    等因素，認如不入監執行，難以收矯治之效，而不准許受刑
    人易科罰金之聲請，乃係本於法律所賦與檢察官指揮刑罰執
    行職權之行使，係對具體個案所為之判斷，經核未具逾越法
    律授權、恣意草率專斷等濫用權力之瑕疵，與刑法第41條第
    1項之規定無違，難認有何執行指揮不當之處。是聲明異議
    意旨就檢察官合法行使職權之指摘，難認可採。
四、綜上，本件執行檢察官否准受刑人易科罰金，係依法執行其
    職權，核無逾越法律授權、專斷等濫用權力之情事。受刑人
    猶執陳詞聲明異議，指摘檢察官之執行指揮不當，為無理由
    ，應予駁回。　　
五、據上論斷，應依刑事訴訟法第486條，裁定如主文。
中　　華　　民　　國　　111 　年　　6 　　月　　16　　日
                  刑事第三庭  法  官   簡志宇
以上正本證明與原本無異。
如不服本裁定，應於收受送達後5日內向本院提出抗告狀。（應
附繕本）　　　　　　　　　
                              書記官   林勝彥
中　　華　　民　　國　　111 　年　　6 　　月　　16　　日